臺灣桃園地方法院民事裁定
111年度消債清字第29號
聲  請  人  
即  債務人  廖淑君  
代  理  人  李律民律師(法扶律師)
上列當事人因消費者債務清理事件聲請清算，本院裁定如下：
    主  文
債務人廖淑君自民國111年5月31日上午10時起開始清算程序。
命司法事務官進行本件清算程序。
    理  由
一、按債務人不能清償債務或有不能清償之虞者，得依消費者債
    務清理條例（下稱消債條例）所定更生或清算程序，清理其
    債務；債務人對於金融機構負債務者，在聲請更生或清算前
    ，應向最大債權金融機構請求協商債務清償方案，或向其住
    、居所地之法院或鄉、鎮、市、區調解委員會聲請債務清理
    之調解。消債條例第3條、第151條第1項分別定有明文。又
    按法院開始清算程序之裁定，應載明其年、月、日、時，並
    即時發生效力；法院裁定開始更生或清算程序後，得命司法
    事務官進行更生或清算程序，消債條例第83條第1項、第16
    條第1項前段亦有明文。
二、聲請意旨略以：聲請人即債務人因積欠債務無法清償，於民
    國107年2月14日向臺灣臺北地方法院聲請消費者債務清理調
    解，因債務人與債權人尚有爭議而調解不成立，爰聲請清算
    等語。
三、經查：
  ㈠本條例所稱消費者，指5年內未從事營業活動或從事小規模營
    業活動之自然人；前項小規模營業指營業額平均每月20萬元
    以下者，消債條例第2條第1、2項定有明文。次按，債務人
    為股份有限公司之監察人者，依據公司法第8條第2項規定，
    其僅於執行職務範圍內為公司之負責人，而監察人之職務係
    監督公司業務之執行，行使監察權，並無執行公司業務之權
    責，通常情形，不宜視為其自己從事營業活動，應無消債條
    例施行細則第3條第2項規定之適用，司法院民事廳消費者債
    務清理條例法律問題研審小組民國99年11月29日廳民二字第
    0990002160號法律問題參照。經查，聲請人雖曾擔任異想風
    影音文化股份有限公司之監察人，然因監察人無執行公司業
    務之權責，且該公司已於107年2月13日解散，有金融聯合徵
    信中心債權人清冊、經濟部商工登記公示資料在卷為憑（清
    算卷第40、52頁），故聲請人仍為消債條例所稱之消費者，
    自得依消債條例聲請清算，合先敘明。
  ㈡關於前置協商之要件：聲請人以其有不能清償債務情事，向
    臺灣臺北地方法院聲請債務清理前置調解，經該院以107年
    度北司消債調字第67號調解事件受理在案，嗣司法事務官於
    107年3月14日開立調解不成立證明書等情，業經本院依職權
    調閱上開卷宗核閱無訛，堪可採認。
  ㈢關於聲請人之債務總額：聲請人雖陳報其無擔保或無優先權
    債務總額為12,836,526元（清算卷第10頁），然依債權人之
    陳報，星展（台灣）商業銀行股份有限公司債權為122,321
    元（清算卷第76頁），華南商業銀行股份有限公司債權為40
    ,596元（清算卷第78頁），聯邦商業銀行股份有限公司債權
    為5,862,663元（清算卷第102頁），第一商業銀行股份有限
    公司債權為58,435元（清算卷第112頁），花旗（台灣）商
    業銀行股份有限公司債權為1,296,816元（清算卷第126頁）
    ，臺灣中小企業銀行股份有限公司債權為135,394元（清算
    卷第134頁），臺灣銀行股份有限公司債權為8,772,905元（
    清算卷第148頁），合作金庫銀行商業銀行股份有限公司債
    權為1,172,966元(清算卷第162頁），總計目前已知債權額
    為17,462,096元，故本院認以該金額為其債務總額。
  ㈣關於聲請人之財產及收入：
    ⒈聲請人名下有國泰人壽保險股份有限公司保單共計8張，此
      外並無財產，有財產及收入狀況說明書、全國財產稅總歸
      戶財產查詢清單、高額壽險資訊連結作業查詢結果可查（
      清算卷第14、42、54至56頁）。
    ⒉聲請清算前2年（即109年3月至111年2月）之收入，聲請人
      陳稱前開期間從事家教工作，每月收入2萬元等語（清算
      卷第175頁），固有財產及收入狀況說明書、109年綜合所
      得稅各類所得資料清單、收入切結書在卷可稽（清算卷卷
      第14頁正反面、46、178頁），另有本院調取勞工保險被
      保險人投資資料表可佐（本院個資卷）。
    ⒊然本院前已命聲請人提出存摺等相關文件（清算卷第65頁
      ），聲請人僅提出中國信託銀行帳戶資料及存款交易明細
      影本一頁（清算卷第176、177頁），致本院無從判斷聲請
      人每月收入確切之數額，審酌聲請人現年43歲（68年1月
      生，清算卷第50頁），尚未達強制退休年齡65歲應具有一
      定勞動能力，而基本工資係一般勞工在通常情況下所可能
      取得之最低收入，因聲請人並未說明有何特殊情形不能達
      基本工資之收入，故暫以勞動部每月基本工資作為聲請人
      每月薪資收入數額（109年1月1日起每月23,800元、110年
      1月1日起每月24,000元、111年1月1日起每月25,250元）
      ，則聲請人聲請前2年（即109年3月至111年2月）之收入
      數額應為576,500元（計算式：23,800元×10月＋24,000元×
      12月＋25,250元×2月），聲請清算後暫以每月收入25,250
      元列計，惟待清算程序進行後，仍得依聲請人該時之薪資
      所得而為認定，在此敘明。
  ㈤關於聲請人之必要支出：
　　⒈按債務人必要生活費用，以最近一年衛生福利部或直轄市
      政府所公告當地區每人每月最低生活費1.2 倍定之；受扶
      養者之必要生活費用，準用第一項規定計算基準數額，並
      依債務人依法應負擔扶養義務之比例認定之；前二項情形
      ，債務人釋明更生期間無須負擔必要生活費用一部或全部
      者，於該範圍內，不受最低數額限制；債務人證明確有必
      要支出者，不受最高數額及應負擔比例之限制，消債條例
      第64條之2定有明文。次按，債務人聲請更生或清算時所
      提財產及收入狀況說明書，其表明每月必要支出之數額與
      本條例第64條之2第1項、第2項規定之認定標準相符者，
      毋庸記載原因、種類及提出證明文件，消債條例施行細則
      第21條之1第3項亦有明文。
　　⒉聲請人主張其每月必要支出為10,599元（清算卷第15、175
      頁），未超過桃園市110年度平均每人每月最低生活費1.2
      倍即18,337元，故聲請人上開必要支出提列之金額應為適
      當。
  ㈥小結：
    聲請人以上開收入扣除必要支出後，每月應有餘額14,651元
    （25,250元－10,599元）可供清償債務，惟其無擔保或無優
    先權債務總額為17,462,096元，審酌聲請人目前之收支狀況
    ，顯無法清償聲請人前揭所負欠之債務總額，且考量該積欠
    債務之利息或違約金仍在增加中等情況，堪認聲請人之收入
    及財產狀況，有藉助清算制度調整其與債權人間權利義務關
    係之必要，自應許聲請人得藉由清算程序清理債務。
四、綜上所述，聲請人係消費者，已達不能清償債務之程度，經
    消費者債務清理調解不成立。此外，本件復查無消債條例第
    6條第3項、第8條或第82條第2項所定應駁回清算聲請之事由
    。從而，本件聲請，於法有據，爰裁定准許，並依同條例第
    16條第1項規定，命司法事務官進行清算程序。
五、本院雖裁定准許開始清算程序，俾使聲請人得以重建經濟生
    活，惟本裁定不生免責效力，聲請人所負債務並非當然免除
    ，仍應由本院斟酌消債條例第132條至第135條等規定，決定
    是否准予免責，如本院最終未准聲請人免責，聲請人就其所
    負債務仍應負清償之責，附此敘明。
中　　華　　民　　國　　111 　年　　5 　　月　　31　　日
                  民事第三庭    法　官　吳佩玲
以上正本係照原本作成。
本裁定不得抗告。
本裁定業已於111年5月31日上午10時公告。
中　　華　　民　　國　　111 　年　　5 　　月　　31　　日
                                書記官　龍明珠